臺灣臺南地方法院刑事判決　　　　　　100年度簡上字第175號
上　訴　人　臺灣臺南地方法院檢察署檢察官
上　訴　人　林成和
即　被　告
上列上訴人因被告犯傷害案件，不服中華民國100年5月27日本院
100年度簡字第870號第一審簡易判決（起訴案號：100年度偵緝
字第154號），提起上訴，本院管轄之第二審合議庭判決如下：
    主      文
上訴駁回。
    事  實
一、林成和曾於民國96年間，因犯詐欺罪，經本院以96年度簡字
    第1798號判決判處有期徒刑3月，嗣經減刑為有期徒刑1月又
    15日確定，並於98年2月6日縮刑期滿執行完畢。詎仍不知悔
    悟，其與陳瓊馨曾係男女朋友關係，於99年5月10日中午12
    時40分許，兩人在臺南市○○區○○街二段45號5樓之2住處
    發生口角，林成和竟基於傷害人身體之故意，徒手與陳瓊馨
    發生肢體衝突，致陳瓊馨受有雙側上肢多處挫傷、疑似頭部
    外傷、頸部扭傷等傷害。
二、案經陳瓊馨訴由臺南市政府警察局第二分局移請臺灣臺南地
    方法院檢察署檢察官偵查後提起公訴。
    理  由
壹、證據能力部分：
一、上訴人即被告林成和於偵查、本院前審之調查程序，暨本院
    二審之準備及審理程序中所為之供述，均無證據顯示係出於
    強暴、脅迫、利誘、詐欺、疲勞訊問、違法羈押或其他不正
    之方法所得，亦無證據顯示係違反法定障礙事由經過期間不
    得訊問或告知義務之規定而為，依刑事訴訟法第156條第1項
    、第158條之2規定，應認為均有證據能力。
二、按被告以外之人於審判外之陳述，雖不符前四條之規定，而
    經當事人於審判程序同意作為證據，法院審酌該言詞陳述或
    書面陳述作成時之情況，認為適當者，亦得為證據。當事人
    、代理人或辯護人於法院調查證據時，知有第159條第1項不
    得為證據之情形，而未於言詞辯論終結前聲明異議者，視為
    有前項之同意，此刑事訴訟法第159條之5第1、2項分別訂有
    明文。經查：本件下列引為證據之供述證據，雖分係屬被告
    以外之人於審判外之言詞或書面陳述，惟於本院行準備程序
    時，被告已就上開證據之證據能力，明白表示均無意見（本
    院二審卷第27頁參見），且於言詞辯論終結前，被告亦未曾
    聲明異議，且復無事實顯示係公務員因違法蒐證所取得之證
    據，本院審酌該等證據作成時之情況，亦認為適於作為證據
    ，依前開法條規定，應認為均具有證據能力。
乙、實體部分：
一、訊據被告矢口否認有何傷害之犯行及犯意，辯稱：伊沒有打
    告訴人，案發當天伊去告訴人家時，告訴人要伊幫忙搬家、
    租房子，伊不同意，因為告訴人沒有錢租房子，也沒有地方
    可搬，伊跟告訴人說等她找到房子，伊再來幫她搬家，伊就
    要離去，告訴人就用手抓伊的脖子，伊才會用嘴含住她的手
    臂內側，且告訴人罹患恐慌症，長期服用藥物，常常跌倒，
    故原審判決告訴人所受有之雙側上肢多處挫傷、疑似頭部外
    傷、頸部扭傷等傷勢，應該是告訴人自己跌倒造成，且伊有
    探視告訴人，並無犯後態度不佳云云。
二、經查：
（一）告訴人於前揭時、地，因細故與被告發生肢體衝突後，即
      於同日前往臺南市警察局第二分局中正派出所對被告提出
      傷害之言詞告訴，復於翌日前往郭綜合醫院急診，經診斷
      受有雙側上肢多處挫傷、疑似頭部外傷、頸部扭傷等情，
      業經告訴人於警詢時指述在卷，復有臺南市（政府）警察
      局第二分局中正派出所民眾言詞告訴紀錄表、郭綜合醫院
      診斷證明書各1份、告訴人受傷部位照片3張等在卷可稽（
      警卷第1至4、12至14頁參見），核亦與本院依職權向郭綜
      合醫院調閱之告訴人當日就診之病歷資料大致相符（本院
      二審卷第197至200頁參見）。
（二）次查，被告前於偵查中已供承：那天伊去告訴人住的地方
      ，告訴人要求跟她一起住，伊不要，告訴人就要伊將天珠
      還給她，且直接由伊頸部要將天珠取回；伊當天與告訴人
      間有肢體衝突，故傷害部分伊有認錯等語（偵緝卷第26頁
      、第51頁參見），另於本院原審行調查程序時亦供承：伊
      對於檢察官聲請簡易判決處刑書所記載之犯罪事實有承認
      等語（本院原審卷第16頁參見），此核與告訴人提出言詞
      告訴之內容：當天是因突然發現被告脖子戴著她的天珠項
      鍊，要向被告要回，被告即動手毆打她成傷（警卷第1頁
      參見）等情大致相符，顯見被告與告訴人於前揭時、地，
      應確有為了該條掛在被告脖子上之天珠項鍊，而發生肢體
      衝突無疑，且被告前於偵查及原審中，對於告訴人受有如
      診斷證明書上所載之傷害，確是因其所造成者乙情，亦均
      坦承，是被告有前揭傷害之犯行，自堪以認定。且本件被
      告提起上訴，原亦未曾指摘原判決不當，僅以其未能即時
      陳報有利之證據及和解書為由提起上訴，此亦有上訴狀1
      份在卷可稽（本院二審卷第8頁參見），故被告事後翻異
      其原本認罪之前詞，否認犯罪，是否為事後卸責之詞，已
      非無疑。
（三）再者，告訴人固自92年3月24日起，即曾因罹患憂鬱症、
      恐慌症等精神疾病，而陸續在財團法人奇美醫院臺南分院
      之精神科就診、領藥等情，固有該院函覆本院之相關病歷
      及批價資料等1份在卷可稽（本院卷第34至177頁參見），
      然查：告訴人於前揭時、地所受之傷害，主要即為雙側上
      肢之多處挫傷，且告訴人之右手背、左、右手臂上之紅腫
      瘀青傷痕，確明顯可見，此有診斷證明書、警察拍攝之告
      訴人受傷部位照片等在卷可稽。故衡諸常情，告訴人前揭
      雙側上肢所受之傷害，倘係先前即因自己服藥而跌倒受傷
      所造成者，則被告於案發當日，與告訴人發生肢體衝突及
      含住告訴人之手腕時，必然會注意到有該些傷痕之存在，
      然被告於本院審理時卻供稱：其與告訴人肢體衝突時，並
      未注意告訴人的手臂兩側及手背有無瘀傷（本院二審卷第
      209頁背面參見），再衡諸被告於本院準備程序時，亦已
      自承其於衝突中有咬告訴人之手腕內側等語（本院二審卷
      第26頁背面參見），是綜合上情，告訴人雙側上肢所受之
      前揭傷害及其他傷害，應確是於案發當日，其與被告肢體
      衝突後，所產生造成之新傷無疑。被告辯稱該些傷害是告
      訴人先前因罹患恐慌症長期服藥致常跌倒所造成者，應屬
      無稽，難以採信。
（四）綜上，本件事證明確，被告犯行堪予認定，應依法論科。
三、核被告所為，係犯刑法第277條第1項之傷害罪。原審以本件
    事證明確，並審酌被告與告訴人之關係、被告犯罪之動機、
    告訴人所受傷害之程度，被告犯後之態度，並兼衡其智識程
    度、生活狀況等一切情狀，量處被告拘役40日，並諭知如易
    科罰金，以新台幣1千元折算1日，核其認事用法尚無違誤，
    量刑亦稱妥適，被告原先並未指摘原判決不當之處，僅以其
    未及陳報和解書等為由提起上訴，嗣於上訴程序中再翻異其
    原本認罪之前詞，否認犯罪，其上訴為無理由，應予駁回。
四、又檢察官循告訴人之聲請提起上訴，上訴意旨略為：被告於
    痛打告訴人後均無悔意，且對告訴人未曾探望，對於賠償事
    宜也全無回應，是原審量刑過輕等為由提起上訴。惟按，量
    刑輕重，係屬事實審法院得依職權自由裁量之事項，苟已斟
    酌刑法第57條各款所列情狀而未逾越法定刑度，不得遽指為
    違法（最高法院72年台上字第6696號判決意旨參照）。經查
    ：原審於判決理由中已詳予論敘刑法第57條之事由，即綜
    據被告與告訴人之關係、被告犯罪之動機、告訴人所受傷害
    之程度，被告犯後之態度（坦承犯行，但尚未能達成和解）
    、智識程度、生活狀況等一切情狀，以此說明量刑時所審酌
    之各項根據及理由，自無何違反經驗法則、論理法則、比例
    原則，或有何其他逾越法律所規定範圍或濫用權限之違法或
    不當情事。又告訴人雖於100年9月20日之陳情說明函中指
    稱：原審認定被告與告訴人間係男女朋友關係乃有誤會，且
    被告犯後態度不佳云云，然告訴人前於偵查中確曾陳稱：其
    當時與被告為男女朋友關係一、二個多月，當時是因為被告
    說喜歡，伊就把天珠項鍊拿給被告戴等語（偵緝卷第51頁參
    見），是原審就此所為之認定，乃屬有據，並無認定錯誤之
    違失可指，另告訴人空泛指稱被告犯後態度不佳，業據被告
    當庭否認，且告訴人亦未能提出任何積極具體事證以實其說
    ，自尚難以此逕為被告不利之認定，是檢察官循告訴人之請
    求所為之上訴，指摘原審量刑過輕，亦屬無理由，應予駁回
    。
五、據上論斷，應依刑事訴訟法第455條之1第1項、第3項、第36
    8 條，判決如主文。
本案經檢察官羅瑞昌到庭執行職務。
中    華    民    國   100    年    11    月    22    日
                  刑事第四庭  審判長法  官  林逸梅
                                    法  官  莊政達
                                    法  官  林臻嫺
以上正本證明與原本無異。
本件不得上訴。
                                    書記官  洪培綺
中    華    民    國   100    年    11    月    22    日
附錄法條
中華民國刑法第277條
（普通傷害罪）
傷害人之身體或健康者，處 3 年以下有期徒刑、拘役或 1 千元
以下罰金。
犯前項之罪因而致人於死者，處無期徒刑或 7 年以上有期徒刑
；致重傷者，處 3 年以上 10 年以下有期徒刑。